【裁判字號】    97,交上易,404
【裁判日期】    970813
【裁判案由】    公共危險等
【裁判全文】
臺灣高等法院臺南分院刑事判決       97年度交上易字第404號
上  訴  人  臺灣臺南地方法院檢察署檢察官
被      告  甲○○
上列上訴人因被告公共危險等案件，不服臺灣臺南地方法院96年
度交易字第168號中華民國97年5月6日第一審判決（起訴案號：
臺灣臺南地方法院檢察署96年度調偵字第1093號），提起上訴，
本院判決如下：
    主  文
原判決撤銷。
甲○○服用酒類，不能安全駕駛動力交通工具而駕駛，處有期徒
刑肆月。又因過失致人於死，處有期徒刑壹年陸月，應執行有期
徒刑壹年捌月。
    事  實
一、甲○○於民國（下同）96年7月8日下午18時30分許（起訴書
    將96年誤載為95年，應予更正），在臺南縣六甲鄉○○路42
    9巷友人處飲用米酒摻水約300㏄許，已達不能安全駕駛動力
    交通工具之程度。仍於同日20時許，自該處駕駛車牌號碼N6
    -8952號自小客車，沿臺南縣六甲鄉二甲村縣174線內側快車
    道，由西向東方向行駛。於同日20時28分許，行經臺南縣六
    甲鄉二甲村174線28.5公里處，即該村中山路與中山路280巷
    設有閃光號誌之交岔路口處時，本應注意車前狀況，隨時採
    取必要之安全措施；且應注意汽車行駛至設有閃光黃燈號誌
    交岔路口時，應減速慢行，以防範危險之發生。而依當時天
    候晴朗、夜間有路燈及車燈可供照明、視距良好、道路平坦
    無缺陷，客觀上並無不能注意之情事。竟疏未注意車前狀況
    ，且未減速慢行。適蔡子龍牽腳踏車亦自臺南縣六甲鄉○○
    村○○路280巷，由北向南步行橫越上揭交岔路口時，亦疏
    未注意右方來車，致甲○○見狀煞避不及，甲○○所駕駛之
    小客車左前方因而撞擊蔡子龍及其所牽之腳踏車後輪。蔡子
    龍因此受有頭胸腹遭碾壓而致顱內出血併氣血胸之傷害，經
    送奇美醫院柳營分院急救，仍於同日20時58分許不治死亡。
    甲○○則停留於肇事現場，於犯罪未經發覺前即向到場處理
    之警員自承喝酒駕車肇事，主動自首而接受裁判，其後經警
    對甲○○測得呼氣酒精濃度高達每公升為0.63毫克，而查知
    上情。
二、案經蔡子龍之子乙○○提起告訴及臺南縣警察局麻豆分局報
    請臺灣臺南地方法院檢察署檢察官相驗後偵查起訴。
    理  由
甲、証據能力部分：
    按被告以外之人於審判外之陳述，雖不符刑事訴訟法第159
    條之1至第159條之4之規定，而經當事人於審判程序同意作
    為證據，法院審酌該言詞陳述或書面陳述作成時之情況，認
    為適當者，亦得為證據；當事人、代理人或辯護人於法院調
    查證據時，知有第159條第1項不得為證據之情形，而未於言
    詞辯論終結前聲明異議者，視為有前項之同意，刑事訴訟法
    第159條之5第1項、第2項分別定有明文。經查：本件所引用
    之下列証據資料，檢察官、被告於本院準備程序期日均未爭
    執上開証據資料之証據能力，且迄至本院審理期日，檢察官
    及被告均未就上開証據資料之証據能力聲明異議，而本院審
    酌上開証據資料作成之情況，尚無証據足証有何違背証人自
    由意思，或文書之製作有何不實之處，以資作為証據，均為
    適當，揆之上開規定，上開証據資料均得作為本件之証據。
乙、實體部分：
一、訊據被告甲○○固坦承於上揭時、地飲酒後駕車，並撞及被
    害人蔡子龍及蔡子龍之腳踏車，被害人因而發生死亡結果等
    事實，但否認有何過失責任，辯稱「被害人當時係騎乘腳踏
    車由南向北，伊當時有注意車前狀況，但因被害人突然衝出
    來因而肇事」云云。
二、經查：
  (一)被告於上揭時、地飲酒後，已達不能安全駕駛動力交通工具
    之程度，仍於該日之20時許，駕駛車牌號碼N6-8952號自小
    客車，沿臺南縣六甲鄉二甲村縣174線內側快車道，由西向
    東方向行駛等事實，業據被告供認不諱，並有交通事故當事
    人酒精測定紀錄表、刑法第185條之3案件測試觀察紀錄表等
    件可稽；且查，被告飲酒後經警以呼氣型酒測器，測得呼氣
    所含酒精濃度為每公升0.63毫克 (MG/L)，再參酌上開刑法
    第185條之3案件測試觀察紀錄表所載，被告當時經警訊問過
    程有含糊不清，呆滯、木僵之情形，及被告酒後駕車，於肇
    事地點前方40-50公尺前即已看見被害人腳，卻仍然撞擊被
    害人腳踏車，且撞擊被害人後數10公尺仍未煞車，並拖行被
    害人及腳踏車長達13.9公尺遠，有肇事現場圖及肇事現場並
    無任何煞車痕跡可稽（見相驗卷第22頁）等情觀之，足認被
    告飲酒後已無法安全駕駛車輛無疑，被告自白核與事實相符
    ，而可信採。
  (二)被告於上揭時、地肇事，被害人並因而受有上開傷害而死亡
    等事實，又據被告供述在卷；並有道路交通事故調查報告表
    (一)、(二)及道路交通事故現場圖各1份、現場勘驗筆錄、照片
    等件在卷可資佐證。又被害人蔡子龍因本件車禍受有頭胸腹
    遭碾壓而致顱內出血併氣血胸之傷害，經送奇美醫院柳營分
    院急救仍不治死亡一節，亦經檢察官督同檢驗員相驗屬實，
    有勘驗筆錄、相驗屍體證明書、驗斷書各1份及奇美醫院柳
    營分院診斷證明書等件在卷可憑，此部分堪認為事實。
  (三)被告雖否認有何過失責任，並以上開情詞置辯。但查：
  １關於被害人肇事前之行向，及被害人經過上揭交岔路口處時
    ，是騎腳踏車抑或牽腳踏車等節：
    證人林曾惠蘭於96年7月8日警詢中證稱：「我當時正好站
      在我家門口，蔡子龍是由中山路280巷牽著腳踏車走出來
      要橫越馬路 (由北往南)」、「我當時於事故地點看見N6-
      8952號小客車於事故地點撞到由中山路280巷（由北往南
      ）內牽著腳踏車出來要橫越馬路的蔡子龍」等語（見相驗
      卷第20頁）；復於檢察官偵查中具結証稱「我當時站在路
      口做運動，我看見死者牽著腳踏車從中山路280巷（由北
      往南）出來，他沒有騎腳踏車，他從頭到尾都牽著腳踏車
      ，肇事者所言不實」、「我只看到死者牽著腳踏車從中路
      280巷（由北往南）出來，就被被告撞到，死者身體連翻2
      -3圈才落地」等語（見相驗卷第101頁）。証人即當日目
      擊之林曾惠蘭一再指証「被害人當日係牽著腳踏車由北向
      南橫越該交岔路口」等情，再佐以証人林曾惠蘭與被告或
      被害人蔡子龍並無任何關係，僅係在場目擊本件車禍，自
      無設詞誣陷被告之必要。
    又者，稽之被告就本件事故發生時，就被害人車行方向所
      為之供述，被告於96年7月8日警詢中供稱：「我有看到前
      方路口有個影子要過馬路，該騎腳踏車之男子又後退....
      我發現蔡子龍騎腳踏車由中山路277巷（南向北）駛出」
      等語 (見相驗卷第9頁)；於96年7月9日警詢中則供稱：「
      蔡子龍自中山路277巷南向北行駛，至肇事路口又迴轉車
      頭向南」等語 (見相驗卷第14頁)；於原審審理中供稱：
      「我看到被害人好像是從277巷出來後迴轉到277巷」等語
      （見原審卷第44頁），就其供述被害人當日騎乘腳踏車南
      向北行駛中，究係「後退」，或係「迴轉車頭向南」一節
      ，先後供述已有不符；嗣經原審就此節訊及被告，被告又
      供稱「我遠遠的看不清楚，我看到被害人好像是從277巷
      出來後迴轉到277巷」等語（見原審卷第44頁），則被告
      所辯「被害人當日係騎腳踏車由南向北行駛」云云，已無
      可採。
    復查，被告當日車行方向係由西向東行駛，而其所駕駛之
      自小客車前車頭與被害人腳踏車右側車身處相撞等情，為
      被告供承在卷（見相驗卷第9頁、第14頁至第15頁）；而
      參酌本件事故發生後二車受損情形，被告車輛係在其左前
      保險桿處有一裂痕，並於右前玻璃處有一嚴重之撞痕，並
      因而導致被告車右前車頂有變形之情事；另被害人之腳踏
      車後車輪則嚴重向左側扭曲（見相驗卷第72頁、73頁、74
      頁、第80頁），顯見被害人當日應係由北向南橫越該交岔
      路口，並因而為被告所駕駛之上開車輛左前保險桿撞擊被
      害人腳踏車之後車輪，被害人腳踏車後車輪因係右側受撞
      ，因而向左側嚴重扭曲；蓋若果被害人係南向北行駛，則
      應係被告車之右前保險桿先撞擊被害人腳踏車之左側，而
      非右側，並應造成該腳踏車後車輪偏向右側變形，當無可
      能造成二車之上開撞痕及受損情形，從而証人林曾惠蘭指
      証上開車禍發生之情節，核與事實相符，而可信採，被告
      此部分所辯，自無可採。
    ２被告就本件車禍之發生應負過失責任：
    本件肇事地點車輛最高限速為每小時50公里，且為設有閃
      光黃燈之交岔路口，有道路交通事故調查報告表(一)之記載
      (見相驗卷第23頁)，且為被告供明在卷 (分見相驗卷第10
      頁、原審卷第44頁)，此部分事實亦可認定。
    按閃光黃燈表示「警告」，車輛應減速接近，注意安全，
      小心通過；又汽車行駛時，駕駛人應注意車前狀況，並隨
      時採取必要之安全措施，道路交通安全規則第94條第3項
      ，道路交通標誌標線號誌設置規則第211條第1項第1款分
      別定有明文。查：
      (1)被告於警詢中供述其當日時速約40公里等語（見相驗卷
        第10頁）；再參酌本件事故發生後，被害人之腳踏車後
        輪嚴重向左側扭曲變形，而被告車輛前左前方保險桿有
        一處裂痕，前擋風玻璃破裂，車頂凹陷等情，已如上述
        ，另証人林曾惠蘭証述「被害人遭被告車撞及後身體騰
        空翻轉2-3圈後始落地」等情，顯見本件事故發生時二
        車之撞擊力甚大，則被告駕車行經上開交岔路口時，並
        未減速慢行，可堪認定。
      (2)再查，被告雖於警詢及原審審理中供稱：於肇事地點前
        方40-50公尺前即看見被害人及被害人之腳踏車等語，
        但若果真被告確於肇事地點前四十至五十公尺前有看見
        被害人，並保持注意，則衡情豈有煞避不及之情事，足
        認被告當時並未注意車前狀況，於車輛行進中，亦未再
        注意被害人之動向，以致撞擊被害人，且撞擊後尚不及
        煞車，以致未於路面遺留高速停車時之煞車痕跡，被告
        所辯「係因被害人當時騎乘腳踏車由南向北，伊當時有
        注意車前狀況，但因被害人突然衝出來因而肇事」云云
        ，自無足採。
      (3)又查，本件肇事當時天候晴朗、夜間有路燈及車燈可供
        照明、視距良好、道路平坦無缺陷等情，又有上開道路
        交通事故調查報告表(一)及現場照片可稽，客觀上並無不
        能注意之情事。詎被告竟疏未注意車前狀況，復未減速
        慢行，以致肇事，足認其確有應注意、能注意，而不注
        意之過失。又查，本件肇事地點雖未設有行人穿越道、
        人行天橋、人行地下道及人行道，然該處係繪有車輛停
        止線及設有閃光號誌之交岔路口，則被害人穿越道路自
        應於停止線前至路緣以內之範圍內，且於穿越時應注意
        左右來車，並依燈光號誌之指示禮讓被告之車輛先行，
        然被害人竟未注意右方之被告來車，因而發生本件車禍
        ，則被害人就本件車禍之發生亦與有過失；即本件經檢
        察官囑臺灣省臺南區車輛行車事故鑑定委員會鑑定結果
        ，亦為相同之認定，有該委員會96年8月29日南鑑字第0
        965902738號函附之鑑定意見書在卷足憑（見相驗卷第1
        32頁）。足認被告就本件車禍之發生確有過失責任，且
        被害人就本件車禍之發生雖與有過失，然亦難因此而解
        免被告之過失責任；又被害人確因本件車禍而肇致死亡
        ，已如前述，則被告之過失行為，與被害人之死亡結果
        間，復具有相當因果關係。
    末查，本件車禍發生後，被告車及被害人之腳踏車雖受有
      上開嚴重之損害，但本件尚無証據足証被告有何超速之行
      為，且遍查全卷証據資料，亦難資為被告超速行駛之証據
      ；惟被告駕駛上開自用小客車行經上開交岔路口，既疏未
      注意車前狀況，且又未減速慢行，則被告就本件車禍之發
      生應負過失責任，已如上述，自難以不能証明被告超速，
      即據為被告有利之認定。
  (四)綜上，被告就本件車禍之發生，應負上開之過失責任，被告
    所辯，無非係事後卸責之詞，均無可採，本件事証明確，被
    告犯行堪以認定。
三、查被告行為後，刑法第185條之3之公共危險罪於96年12月19
    日修正，並經總統於97年1月2日公布，業於97年1月4日起生
    效施行，修正前該條之法定刑為「1年以下有期徒刑、拘役
    或3萬元以下罰金」；修正後該條之法定刑為「1年以下有期
    徒刑、拘役或科或併科15萬元以下罰金」，關於罰金刑業經
    提高，經比較修正前後之規定，新法之規定並未有利於被告
    ，依刑法第2條第1項前段規定，自應適用修正前刑法第185
    條之3之規定。
四、核被告所為，係犯修正前刑法第185條之3之服用酒類，不能
    安全駕駛動力交通工具而駕駛罪及現行刑法第276條第1項之
    過失致人於死罪。被告所犯上開2罪間，犯意各別、行為互殊
    ，應予分論併罰。又被告酒後駕車，因而肇事致人死亡，應
    依道路交通管理處罰條例第86條第1項之規定，就其所犯過失
    致人於死罪部分加重其刑。另查被告於犯罪未經發覺前即向
    到場處理之警員自承犯罪，並主動自首而接受裁判，有警詢
    筆錄之記載可稽，爰依刑法第62條前段之規定減輕其刑，並
    就所犯過失致死部分先加後減。
五、原審以被告罪証明確，因予論罪科刑，固非無見。但查(一)被
    告犯罪時間係於96年7月8日，原審誤認為95年7月8日，並依
    中華民國九十六年罪犯減刑條例規定減其宣告刑，顯有疏漏
    ；(二)本件尚無証據足認被告有超速行駛之行為，原審以本件
    事故發生後二車受損之情形，即認被告有超速之過失行為，
    亦有不當。檢察官上訴，以原審就被告犯罪時間之認定有誤
    ，且本件無中華民國九十六年罪犯減刑條例之適用等情，指
    摘原判決不當，為有理由，且原判決亦有上開(二)可議之處，
    即屬無可維持，應由本院將原判決予以撤銷改判。爰審酌被
    告服用酒類，已達不能安全駕駛而駕駛動力交通工具，漠視
    其他用路人之權益，其後因未遵守道路交通安全規則之規定
    駕駛車輛，終至肇事，導致被害人死亡，對死者家屬造成永
    遠無法彌補之傷痛，犯罪所生危害甚重，且犯罪後即出售其
    所有土地之應有部分，並辦理所有權移轉登記，而所得之價
    款自行花用，迄今未與被害人和解，事後又否認犯行，足認
    被告犯後態度惡劣，毫無悔意等一切情狀，分別量處如主文
    第2項所示之刑，並定其應執行刑，以資懲戒。
六、被告於本件事故發生後將其名下之不動產出售，是否涉及脫
    產，及此行為有無涉及犯罪，應由檢察官另行偵辦。
據上論結，應依刑事訴訟法第369條第1項前段、第364條、第299
條第1項前段、修正前刑法第185條之3，現行刑法第2條第1項、
第276條第1項、第51條第5款、第62條前段，道路交通管理處罰
條例第86條第1項、刑法施行法第1之1條，判決如主文。
本案經檢察官張太龍到庭執行職務。
中    華    民    國    97    年    8     月    13    日
                  刑事第四庭    審判長法  官  吳志誠
                                      法  官  羅心芳
                                      法  官  陳珍如
以上正本證明與原本無異。
不得上訴。
                                      書記官  岑  玢
中    華    民    國    97    年    8     月    13    日
附錄本判決論罪科刑法條：
刑法第185條之3
服用毒品、麻醉藥品、酒類或其他相類之物，不能安全駕駛動力
交通工具而駕駛者，處一年以下有期徒刑、拘役或三萬元以下罰
金。
刑法第276條第1項
因過失致人於死者，處二年以下有期徒刑、拘役或二千元以下
罰金。


司法院資訊處製作；財團法人民間司法改革基金會備份。
